【裁判字號】    99,易,1575
【裁判日期】    990630
【裁判案由】    竊盜等
【裁判全文】
臺灣板橋地方法院刑事判決              99年度易字第1575號
公  訴  人  臺灣板橋地方法院檢察署檢察官
被      告  乙○○
上列被告因竊盜案件，經檢察官提起公訴（99年度偵字第6609號
），被告於本院準備程序中就被訴事實為有罪之陳述，經本院合
議庭裁定由受命法官獨任進行簡式審判程序，判決如下：
    主  文
乙○○所犯如附表所示之罪，均累犯，各處如附表所示之刑。應
執行有期徒刑肆年。
    事  實
一、乙○○前因犯竊盜案件，經本院以90年度板簡字第1350號判
    決判處罰金銀元3,000 元確定，於民國90年11月27日繳納罰
    金執行完畢；復因犯竊盜案件，經本院以91年度板簡字第56
    1 號判決判處拘役50日確定，於91年9 月26日執行完畢；再
    因犯竊盜案件，經本院以94年度簡字第3285號判決判處有期
    徒刑6 月確定，於94年10月6 日易科罰金完畢；再因犯竊盜
    案件，經本院以96年度易字第573 號判決判處有期徒刑8 月
    確定，嗣經減刑為有期徒刑4 月，於96年12月1 日執行完畢
    而釋放出監( 於本案構成累犯) ，詎猶不知悔改，意圖為自
    己不法之所有，於附表所示時、地，以附表所示之方式侵入
    附表所示之住宅或建築物後，竊得如附表所示之財物得手。
    嗣因員警調閱如附表編號1 所示地點附近之監視器後，認乙○○犯罪嫌疑重大，經通知乙○○到場說明，乙○○乃在有
    犯罪偵查權限之機關尚未發覺其有如附表編號2 至6 所示之
    竊盜行為前，即主動向員警供承上開竊盜犯行，而自首接受
    裁判，而查悉上情。
二、案經丁○○訴由臺北縣政府警察局海山分局移送，及壬○○
    、甲○○○、戊○○、辛○○、楊維仁訴請臺灣板橋地方法
    院檢察署檢察官偵查後提起公訴。
    理  由
一、程序方面：按除被告所犯為死刑、無期徒刑、最輕本刑為3
    年以上有期徒刑之罪或高等法院管轄第一審案件者外，於第
    一次審判期日前之準備程序進行中，被告先就被訴事實為有
    罪之陳述時，審判長得告知被告簡式審判程序之旨，並聽取
    當事人、代理人、辯護人及輔佐人之意見後，裁定進行簡式
    審判程序，刑事訴訟法第273 條之1 第1 項定有明文。經核
    ，本件被告乙○○所犯係死刑、無期徒刑、最輕本刑為3 年
    以上有期徒刑以外之罪，其於準備程序中就被訴事實為有罪
    之陳述，經法官告知簡式審判程序之旨，並聽取公訴人、被
    告之意見後，本院爰依首揭規定，合議裁定由受命法官獨任
    進行簡式審判程序，合先敘明。
二、上揭事實，業據被告於偵查中、本院準備程序及審理時坦承
    不諱，核與證人即告訴人丁○○、壬○○、甲○○○、戊○○、辛○○、楊維仁於警詢及偵查中之證述、證人即被害人
    己○○、癸○○、庚○○於警詢及偵查中之證述、證人陳慶
    明、楊秀芬於警詢及偵查中之證述之情節相符，並有監視器
    翻拍畫面6 張( 附表編號1 部分) 在卷足憑，因認被告自白
    與事實相符，堪予採信。本件罪證明確，被告犯行洵堪認定
    ，應予依法論科。
三、論罪科刑之理由：
(一)、按毀越門扇或安全設備而入室行竊，越入行為即屬侵入住宅
    ，已結合於所犯加重竊盜之罪質中，無更行構成侵入住宅之
    理（最高法院27年度上字第1887號判例意旨參照）。次按刑
    法第321 條第1 項第2 款之「門扇」係專指門戶而言，而所
    謂「其他安全設備」，則指門扇、牆垣以外，依通常觀念足
    認防盜之一切設備而言，諸如門鎖、窗戶、冷氣孔、房間門
    或通往陽臺之門即屬之（最高法院55年臺上字第547 判例意
    旨、司法院73年廳刑一字第603 號函、最高法院78年度臺上
    字第4418號判決意旨參照），故核被告所為，均係犯刑法第
    321 條第1 項第2 款之逾越安全設備竊盜罪，公訴意旨認被
    告就附表編號1 、3 、4 、5 、6 部分，另涉犯刑法第306
    條第1 項之無故侵入住宅罪，尚有誤會。
(二)、被告前有如犯罪事實欄所載之論罪科刑執行情形，有臺灣高
    等法院被告前案紀錄表附卷可憑，其於受徒刑執行完畢後5
    年內，故意再犯本件有期徒刑以上之罪，為累犯，均應依刑
    法第47條第1 項加重其刑。
(三)、被告係因員警調閱如附表編號1 所示地點附近之監視器後，
    認被告嫌疑重大，經通知被告到場說明，被告乃在有犯罪偵
    查權限之機關尚未發覺其有如附表編號2 至6 所示之竊盜行
    為前，即主動向員警供承上開竊盜犯行，而自首接受裁判，
    此觀移送單位之移送書、被告及被害人己○○、壬○○、戊○○、陳慶明、楊秀芬之警詢筆錄所載甚明，經核符合自首
    要件，故就附表編號2 至6 部分，符合自首之要件，爰依刑
    法第62條前段規定減輕其刑，並依法先加後減之。
(四)、爰審酌被告前已有竊盜前科，素行不佳，有臺灣高等法院被
    告前案紀錄表附卷可憑，其正值年輕力壯，不思依循正軌賺
    取財物，反以逾越窗戶、冷氣孔等方式，侵入被害人之住宅
    、倉庫或辦公室，竊取被害人之財物，對社會治安被害人財
    產安全危害甚鉅；兼衡其犯罪之動機、目的、智識程度、所
    竊得財物之價值、犯後尚能坦承犯行之態度，及公訴人對被
    告所犯上開各罪，具體求處應執行有期徒刑6 年，尚屬過重
    等一切情狀，分別量處如主文所示之刑，並定其應執行刑，
    以資懲儆。
四、再公訴意旨雖認被告於如附表編號5 所示之時、地，除竊得
    如附表編號5 所示之財物，另竊得告訴人辛○○所有之鑽石
    項鍊1 條、鑽石戒指2 只、黃金項鍊1 條、紅寶石戒指1 只
    等物，惟按犯罪事實應依證據認定之，無證據不得認定犯罪
    事實，刑事訴訟法第154 條第2 項定有明文。再告訴人之告
    訴，係以使被告受刑事訴追為目的，是其陳述是否與事實相
    符，仍應調查其他證據以資審認( 最高法院52年臺上字第13
    00號判例意旨參照) 。訊據被告堅詞否認有竊取上開告訴人
    辛○○所有之鑽石項鍊1 條、鑽石戒指2 只、黃金項鍊1 條
    、紅寶石戒指1 只等物，辯稱：伊在上址只有竊得現金和黃
    金戒指2 只等語。經查，公訴人認被告有竊得上開財物，係
    以證人即告訴人辛○○於警詢、偵查中之證述為其論據，惟
    卷內並無其他證據足資佐證證人即告訴人辛○○指述其於前
    揭時、地所遭竊之物，確包含鑽石項鍊1 條、鑽石戒指2 只
    、黃金項鍊1 條、紅寶石戒指1 只等物乙節為真，尚難徒憑
    之證人即告訴人辛○○之單一指述，遽認被告確有竊取上開
    物品，惟公訴人認被告此部分若成立犯罪，係與附表編號5
    所示之竊盜行為為同一行為，屬實質上一罪關係，爰不另為
    無罪之諭知，附此敘明。
五、至公訴人雖認被告前曾多次犯竊盜案件，並經法院判決有罪
    確定，仍於98年9 月至99年2 月1 日之短期間內，多次犯本
    件加重竊盜犯行，顯有犯罪之習慣，而請求併予宣告強制工
    作等語。惟按18歲以上之竊盜犯、贓物犯，有犯罪之習慣者
    ，得於刑之執行前，令入勞動場所強制工作；又有犯罪之習
    慣或因遊蕩或懶惰成習而犯罪者，於刑之執行前，令入勞動
    場所，強制工作；竊盜犯贓物犯保安處分條例第3 條第1 項
    、刑法第90條第1 項固分別定有明文。然查保安處分之本質
    ，乃係針對受處分人將來之危險性所為之處置，以達教化、
    治療之目的，為刑罰之補充制度。我國現行刑法採刑罰與保
    安處分雙軌制，目的係在維持行為責任之刑罰原則下，為協
    助行為人再社會化之功能，以及改善行為人潛在之危險性格
    ，期能達成根治犯罪原因、預防犯罪之特別目的。觀諸強制
    工作之保安處分意旨，應在對嚴重職業性犯罪及欠缺正確工
    作觀念或無正常工作，而顯有犯罪之習慣，且因遊蕩、懶惰
    成習而犯罪者，強制其從事勞動，以學習一技之長及正確之
    謀生觀念，使其日後重返社會，能適應社會生活。又查竊盜
    犯贓物犯保安處分條例第3 條第1項 及刑法第90條第1 項所
    規定之「強制工作」，均係以強制之方式，使人從事勞動工
    作。是其雖名之為保安處分，然就剝奪人身自由之意義而言
    ，實幾與刑罰無異，是就行為人「犯罪習慣」之認定，自當
    尤須審慎，而非可徒憑主觀臆測為斷。再按竊盜犯贓物犯保
    安處分條例第3 條第1 項、刑法第90條第1 項之規定，即係
    本於保安處分應受比例原則之規範，使強制工作保安處分之
    宣告，須與行為人所為行為之嚴重性、行為人所表現之危險
    性及對於行為人未來行為之期待性等相當之意旨而制定，而
    由法院視行為人之危險性格，決定應否令入勞動處所強制工
    作，以達預防之目的（最高法院91年度臺上字第4625號判決
    參照）。況「強制工作」乃保安處分之一種，「保安處分」
    實係刑罰以外之「補充性」制度，其目的係在預防有「社會
    危險性」之犯罪，則就保安處分之目的而論，「強制工作」
    之宣告理當一併注意「社會危險性」之具備，徵諸被告本案
    行竊當時多係趁白天無人在家之際，或深夜公司辦公室無人
    看守之時，而侵入住宅或建築物竊盜，行竊時均未攜帶兇器
    或於竊盜過程中致人傷亡，其犯罪情節尚非重大，是被告本
    案所為雖非可取，然尚未達具嚴重「社會危險性」之程度至
    明。若對被告逕為強制工作宣告，不僅無助於「社會危險性
    」之防堵，更恐與保安處分之立法本旨相悖，而終將失其宣
    告之意義。再參以被告犯罪後，於警詢、偵查及本院審理時
    均已坦承犯行，犯後態度良好，尚知所悔悟，兼衡其各次竊
    盜犯行之嚴重性、所得財物之價值、所表現之危險性及對其
    未來之期待性等情以觀，認被告經有期徒刑4 年之執行後，
    應足以收遏止並矯治其犯罪行為之效果。況改正被告竊盜犯
    行之有效方法，在於提供適當之更生保護、就業機會及社會
    扶助等，並非僅有執行強制工作之保安處分一途，而強制工
    作之保安處分係就被告人身自由之長期且嚴格之限制，自應
    從嚴認定之。是揆諸上揭規定與說明，本院認就被告本件竊
    盜犯行予以處罰，即為已足，檢察官請求宣告強制工作一節
    ，依比例原則，核屬尚無必要，併此敘明。
據上論斷，應依刑事訴訟法第273 條之1 第1 項、第299 條第1
項前段，刑法第321 條第1 項第2 款、第47條第1 項、第62條前
段、第51條第5 款，判決如主文。
本案經檢察官黃致中到庭執行職務。
中    華    民    國    99    年    6     月    30    日
                  刑事第十四庭   法  官   陳昭筠
以上正本證明與原本無異。
如不服本判決應於送達後10日內向本院提出上訴狀。
                                 書記官   黃文儀
中    華    民    國    99    年    6     月    30    日
附錄本案論罪科刑法條全文
中華民國刑法第321條
犯竊盜罪而有左列情形之一者，處 6 月以上、 5 年以下有期徒
刑：
一、於夜間侵入住宅或有人居住之建築物、船艦或隱匿其內而犯
之者。
二、毀越門扇、牆垣或其他安全設備而犯之者。
三、攜帶兇器而犯之者。
四、結夥三人以上而犯之者。
五、乘火災、水災或其他災害之際而犯之者。
六、在車站或埠頭而犯之者。
前項之未遂犯罰之。
附表
┌─┬──┬────┬─┬─────────────────┬──┬───────┐
│編│行竊│行竊地點│被│行竊方法及竊得物品                │所犯│主文          │
│號│時間│        │害│                                  │法條│              │
│  │    │        │人│                                  │    │              │
├─┼──┼────┼─┼─────────────────┼──┼───────┤
│ 1│99年│臺北縣板│林│先進入臺北縣板橋市○○路326 巷6 弄│刑法│乙○○逾越安全│
│  │2 月│橋市中正│吾│8 號樓梯間後，循公用樓梯走至該處頂│第32│設備竊盜，累犯│
│  │1 日│路326 巷│洲│樓即5 樓，復徒手將該頂樓加蓋建物之│1 條│，處有期徒刑壹│
│  │下午│6 弄8 號│  │冷氣機往內推入，使冷氣孔露出，再自│第1 │年。          │
│  │2 時│5樓     │  │該冷氣孔爬入該加蓋建物，而無故侵入│項第│              │
│  │許  │        │  │丁○○之住宅，並竊得丁○○所有，掛│2 款│              │
│  │    │        │  │於該住宅內佛像上之金牌30餘枚（價值│    │              │
│  │    │        │  │共約新臺幣《下同》8 萬元至10萬元）│    │              │
│  │    │        │  │。                                │    │              │
├─┼──┼────┼─┼─────────────────┼──┼───────┤
│ 2│98年│臺北縣板│陳│先進入臺北縣板橋市○○路○ 段75巷29│同上│乙○○逾越安全│
│  │10月│橋市大觀│奕│號樓梯間後，循公用樓梯走至29號6 樓│    │設備竊盜，累犯│
│  │初某│路1 段75│翰│，再翻越樓梯間之窗戶而攀爬進入6 樓│    │，處有期徒刑柒│
│  │日上│巷29號6 │、│住處之陽臺，徒手推開陽臺門後，進入│    │月。          │
│  │午9 │樓      │蔡│29號6 樓（無故侵入住宅部分，未據告│    │              │
│  │時許│        │凱│訴），徒手竊取癸○○所有，置於房間│    │              │
│  │    │        │如│床頭存錢筒內之零錢共約3, 000~4,000│    │              │
│  │    │        │  │元，並進入己○○房間內著手翻動物品│    │              │
│  │    │        │  │，搜尋財物，然因未發現其欲竊取之物│    │              │
│  │    │        │  │品而作罷。                        │    │              │
├─┼──┼────┼─┼─────────────────┼──┼───────┤
│ 3│98年│臺北縣大│劉│先進入臺北縣大觀路2 段22 巷13 號樓│同上│乙○○逾越安全│
│  │11月│觀路2 段│家│梯間後，循公用樓梯走至13號6 樓，以│    │設備竊盜，累犯│
│  │18日│22巷13號│妤│自具安全設備性質之廁所窗戶爬入13號│    │，處有期徒刑柒│
│  │上午│6樓     │、│6 樓（無故侵入住宅部分，僅壬○○、│    │月。          │
│  │10時│        │吉│甲○○○提出告訴) 後，竊取壬○○所│    │              │
│  │許  │        │添│有，置於房間內之現金2000元、SONY  │    │              │
│  │    │        │雅│相機1 臺、手機充電器1 個、中國大陸│    │              │
│  │    │        │世│製手機1 支（內附門號卡1 枚）等物，│    │              │
│  │    │        │、│並竊取庚○○所有，置於房間內之現金│    │              │
│  │    │        │陳│4 千餘元，並進入甲○○○房間內著手│    │              │
│  │    │        │詠│翻動物品，搜尋財物，然因未發現其欲│    │              │
│  │    │        │恩│竊取之物品而作罷。                │    │              │
│  │    │        │  │                                  │    │              │
├─┼──┼────┼─┼─────────────────┼──┼───────┤
│4 │98年│臺北縣板│林│先進入臺北縣板橋市○○路○ 段75巷13│同上│乙○○逾越安全│
│  │12月│橋市大觀│家│號樓梯間後，循公用樓梯走至13號6 樓│    │設備竊盜，累犯│
│  │初某│路2 段75│豪│，將6 樓外牆之具安全設備性質之廁所│    │，處有期徒刑拾│
│  │日下│巷13號6 │、│鐵窗拆下後，自該窗戶攀爬進入戊○○│    │月。          │
│  │午  │樓      │林│作為倉庫使用之13號6 樓建築物( 起訴│    │              │
│  │    │        │文│書誤載為係戊○○之居所，應予更正) │    │              │
│  │    │        │灶│，而竊取戊○○之父丙○○所有，掛在│    │              │
│  │    │        │  │佛像上之金牌約15枚至20枚（詳細數量│    │              │
│  │    │        │  │不詳）得手。                      │    │              │
├─┼──┼────┼─┼─────────────────┼──┼───────┤
│5 │98年│臺北縣板│陳│先進入臺北縣板橋市○○路○ 段19巷89│同上│乙○○逾越安全│
│  │9 月│橋市大觀│燕│號樓梯間後，循公用樓梯走至89號頂樓│    │設備竊盜，累犯│
│  │間某│路2 段19│琴│即5 樓，將5 樓加蓋建物具安全設備之│    │，處有期徒刑玖│
│  │日上│巷89號5 │  │性質之廁所窗戶拆下，自該處進入該加│    │月。          │
│  │午9 │樓      │  │蓋建物，而無故侵入辛○○與其家屬（│    │              │
│  │時許│        │  │包括其子陳慶明）所居住之13號5 樓及│    │              │
│  │    │        │  │4 樓居所，並竊取辛○○所有，置於4 │    │              │
│  │    │        │  │樓房間化妝台旁櫃子內之現金約4 萬元│    │              │
│  │    │        │  │及黃金戒指2 只得手( 起訴書贅載鑽石│    │              │
│  │    │        │  │項鍊1 條、鑽石戒指2 只、黃金項鍊1 │    │              │
│  │    │        │  │條、紅寶石戒指1 只等物) 。        │    │              │
├─┼──┼────┼─┼─────────────────┼──┼───────┤
│  │99年│臺北縣板│本│先翻越圍牆進入楊維仁所經營，位於臺│同上│乙○○逾越安全│
│6 │1 月│橋市福德│盛│北縣板橋市○○街13號之本盛公司後方│    │設備竊盜，累犯│
│  │18日│街13號1 │有│（後方另設址為板橋市○○街14 號 ）│    │，處有期徒刑柒│
│  │淩晨│、2樓   │限│2 樓陽臺後，再自具安全設備性質之窗│    │月。          │
│  │3 時│        │公│戶爬入，而無故侵入上開建築物2 樓（│    │              │
│  │許  │        │司│無人居住，係本盛公司之倉庫）徒步至│    │              │
│  │    │        │︵│1 樓（無人居住，係本盛公司之辦公區│    │              │
│  │    │        │下│域），竊取本盛公司所有，置於上址1 │    │              │
│  │    │        │稱│樓辦公桌抽屜內之現金約5,000 元。  │    │              │
│  │    │        │本│                                  │    │              │
│  │    │        │盛│                                  │    │              │
│  │    │        │公│                                  │    │              │
│  │    │        │司│                                  │    │              │
│  │    │        │︶│                                  │    │              │
└─┴──┴────┴─┴─────────────────┴──┴───────┘

司法院資訊處製作；財團法人民間司法改革基金會備份。
